【裁判字號】    99,交聲,412
【裁判日期】    990531
【裁判案由】    違反道路交通管理處罰條例聲明異議
【裁判全文】
臺灣臺北地方法院交通事件裁定         99年度交聲字第412號
原處分機關  交通部公路總局臺北區監理所
異  議  人
即受處分人  乙○○○
上列異議人即受處分人因違反道路交通管理處罰條例案件，對原
處分機關民國99年2月12日所為北監自裁字第裁40-C00000000號
處分聲明異議，本院裁定如下：
    主  文
原處分撤銷。
乙○○○汽車駕駛人駕駛汽車肇事未依規定處置而逃逸，處罰鍰
新臺幣參仟元，並吊扣駕駛執照壹個月，及應接受道路交通安全
講習。
    理  由
一、原處分意旨略以：異議人即受處分人乙○○○於民國98年11
    月8日凌晨1時5分許，駕DE-7583號自小客車，在臺北縣汐止
    市○○○路、秀峰路口，插撞同向由案外人甲○○所駕585-
    CW號營業自小客車肇事，雖未造成他人受傷或死亡，然未依
    規定處置逃逸，經警舉發，嗣原處分機關依道路交通管理處
    罰條例第62條第1項前段規定，裁處罰鍰新臺幣（下同）1千
    元等語。
二、異議意旨略以：當時已凌晨1點，伊輕微碰撞對方車輛後，
    曾與對方打招呼，其表情不置可否，並搖搖頭，伊即停靠秀
    峰路邊約5分鐘等對方處理，惟對方隨即駛離現場，伊見狀
    認他不想處理，己始駕車離開，非蓄意逃逸；伊久居紐西蘭
    ，當時不知應先至警局備案云云。
三、按汽車駕駛人駕駛汽車肇事，無人受傷或死亡而未依規定處
    置者，處新臺幣1千元以上3千元以下罰鍰；逃逸者，並吊扣
    其駕駛執照1個月至3個月；又汽車駕駛人違規肇事受吊扣駕
    駛執照處分者，應接受道路交通安全講習，道路交通管理處
    罰條例第62條第1項、第24條第1項第1款分有明文。而道路
    交通管理處罰條例第62條第1項規定所稱「依規定處置」，
    係指道路交通事故處理辦法第3條：「發生道路交通事故，
    駕駛人或肇事人應先為下列處置：一、事故地點在車道或路
    肩者，應在適當距離處豎立車輛故障標誌或其他明顯警告設
    施，事故現場排除後應即撤除。二、有受傷者，應迅予救護
    ，並儘速通知消防機關。三、發生火災者，應迅予撲救，防
    止災情擴大，並儘速通知消防機關。四、不得任意移動肇事
    車輛及現場痕跡證據。但無人傷亡且車輛尚能行駛，或有人
    受傷且當事人均同意移置車輛時，應先標繪車輛位置及現場
    痕跡證據後，將車輛移置不妨礙交通之處所。五、通知警察
    機關。但無人受傷或死亡且當事人當場自行和解者，不在此
    限」，而道路交通管理處罰條例第62條第1項，課予駕駛人
    肇事後為適當處置義務，立法目的在於保存肇事現場相關證
    據，俾日後釐清肇事責任歸屬，是肇事駕駛人應視現場具體
    情形，依上開規定為必要處置。而於無人傷亡且車輛尚能行
    駛之情形，無論肇事責任誰屬，均有義務停留肇事現場，縱
    未立刻與對造當事人會晤，亦應採取必要措施，並即向警察
    機關報告，以維己身及對造權益，並釐清肇事責任。
(一)查異議人於上開時地駕車肇事無人受傷一情，除據異議人以書
  狀陳明無訛（本院卷第5頁），復經證人即甲○○於本院結證
  ：異議人突然倒車，伊當時有按2聲喇叭聲警示她，她仍後退
  撞到伊等語明確（本院卷第47頁），且有臺北縣政府警察局汐
  止分局99年4月15日北縣警汐止交字第0990013056號函所檢附
  道路交通事故現場圖、道路交通事故調查報告表（一）（二）
  、當事人談話紀錄表、現場照片在卷可稽（本院卷第17-40頁
  ），是此部分事實，應堪認定。
(二)異議人駕車肇事未依規定處置且逃逸一情，除異議人就己並未
  踐行上揭法條所定必要措施並不爭執外，復經證人甲○○到庭
  證稱：異議人有發現車與伊車碰撞，但她未做任何處理，碰撞
  後她停頓幾秒，她的車就離去了，她沒有把車子停靠路邊，她
  車過幾秒就消失在伊視線外，當時她並未在車上跟伊打招呼，
  撞到後亦無在車上向伊示意，伊當時並沒有對她作任何動作，
  伊當時車上有乘客，沒辦法追過去，伊就先靠左在秀峰路把乘
  客放下車，異議人當時左轉秀峰路後，再右轉忠孝東路，就不
  見了，伊馬上打110，她當時根本沒有停車，若她有停車，伊
  等2人當時就可以協商，伊不會去打110等語（本院卷第47頁正
  面及背面），核與異議人於本院自承：伊車嗣往忠孝東路去等
  語相符（本院卷第48頁背面），衡證人與異議人素昧平生，亦
  無仇隙，實無故捏虛詞構陷被告致己亦受偽證罪嫌追訴處罰之
  風險與必要。而依證人上揭證詞及異議人前開供述，可知異議
  人肇事後，並未對車輛位置及現場痕跡證據為適當標繪，且未
  與被撞車主當場和解，即逕將車駛離，亦未立即通知警察機關
  處理，是異議人辯稱：曾停留路旁，因見對方無意處理，始行
  離去，己無肇事逃逸故意云云，顯與上開證據不符，礙難憑採
  。而人民均有知法義務，故異議人另辯稱：久居紐西蘭，不知
  須通知警察機關云云，洵係卸責之詞，無足採信，是異議人上
  開違規行為，應堪認定。
(四)按由被告上訴或為被告之利益而上訴者，第二審法院不得諭知
  較重於原審判決之刑。但因原審判決適用法條不當而撤銷之者
  ，不在此限，此規定於交通事件準用之，刑事訴訟法第370條
  、道路交通管理處罰條例第89條分有明文，是原處分機關處分
  如有不當、違法時，交通法庭得撤銷原處分另為適法裁定，而
  無不利益變更禁止原則之適用。查原處分機關就異議人駕駛汽
  車肇事未依規定處置而逃逸，原應依道路交通管理處罰條例第
  62條第1項規定，處新臺幣1千元以上3千元以下罰鍰，並依同
  吊扣駕駛執照1個月至3個月，且依同條例第24條第1項第1款處
  異議人應接受道路交通安全講習，始為適法；惟原處分僅引用
  同條例第62條第1項前段規定裁處異議人罰鍰1千元，適用法規
  顯有違誤，是異議人異議雖無理由，惟原處分既有上述違法之
  處，自屬無可維持，應由本院將原處分撤銷，另依道路交通管
  理處罰條例第62條第1項、第24條第1項第1款、違反道路交通
  管理事件統一裁罰基準表，諭知如主文第2項所示，以資適法
  。
據上論斷，應依道路交通管理處罰條例第87條第2項，道路交通
案件處理辦法第20條前段，裁定如主文。
中    華    民    國    99    年    5     月    31    日
                      臺灣臺北地方法院交通法庭
                              法  官  陳琪媛
以上正本證明與原本無異。
如不服本裁定，應於裁定送達後5日內向本院提出抗告狀。
                              書記官  陳豪達
中    華    民    國    99    年    5     月    31    日

司法院資訊處製作；財團法人民間司法改革基金會備份。
